臺灣苗栗地方法院刑事判決　　　　　　　93年度簡上字第82號
上　訴　人
即　被　告　甲○○
　　　　　　　　　　號
上列上訴人因違反動產擔保交易法案件，不服臺灣苗栗地方法院
苗栗簡易庭93年度苗簡字第338 號，中華民國93年10月13日第1
審簡易判決（聲請案號：臺灣苗栗地方法院檢察署93年度偵字第
1366號），提起上訴，本院判決如左：
    主  文
上訴駁回。
    理  由
    犯罪事實及理由
一、本件經本院審理結果，認原審判決所認定之犯罪事實及其所
    憑證據、理由，均無違法或不當，故予以引用（如附件），
    惟原審判決關於科刑審酌情狀之內容中：「被告被告自第一
    期起即未繳納貸款」一語，分有贅語（重敘「被告」二字部
    分）及誤繕（自第「一」期」起部分），應更正為「被告自
    第二期起即未繳納貸款」。
二、本件上訴意旨略以：動產擔保交易法的立法精神是為處罰故
    意犯，為確保交易制度，但是被告不是故意破壞交易制度，
    是因為被地下錢莊逼的結果，動產擔保交易法不是規範像被
    告這種人，被告現在在外謀生困難，如須判罪服刑，對將來
    債務的清償還是沒有幫助；被告是因為經濟困難，才繳一期
    汽車貸款就沒有繳，並不是惡性重大等語。惟查：
（一）所謂刑法上的故意是指行為人對於構成犯罪之事實，明知
      並有意使其發生，刑法第13條第1 項定有明文。所以故意
      並不是「惡意」，也不是要「有意」去違反法律，只要是
      對於構成犯罪事實，明知且本於自己的意思從事該行為，
      而使犯罪事實發生，就是刑法上的故意犯。以本案被告所
      犯的動產擔保交易法第38條而言，被告明知道自己是動產
      擔保交易的債務人，還將設定動產抵押權的汽車予以典當
      給他人，又不按期繳交債務款項，也知道這樣會造成債權
      人的損害，但仍然這樣做，就已經是違反該條規定的故意
      犯，至於被告是否有故意去破壞交易制度，這並不是犯罪
      的構成要件，不影響該罪的成立。
（二）被告說他犯本罪是因為被地下錢莊逼的結果，但並沒有證
      據顯示被告有因為第三人的強暴、脅迫行為而喪失自由意
      思，以致必須將設有動產抵押權之汽車加以典當之情形，
      且依被告在偵查中所言：「（問：為何欠款如此多，又向
      告訴人購車？）我聽朋友說，可先以這種方式還款」（偵
      卷第30頁），顯見被告是在債務眾多的情況下，基於自己
      的意思，選擇以此種方式，損害告訴人權益，以先清償他
      人的債權。因此，這也不影響被告是故意犯罪。
（三）動產擔保交易法第38條的刑法規定，就是為了保障動產擔
      保的債權人可以放心地提供給債務人融資，避免債務人將
      設定動產擔保之標的物任意予以法律上或事實上之處分，
      造成債權人損害，有維護整體融資金融秩序的作用。因此
      ，被告的行為正是該條刑罰所要規範的對象。如果被告的
      行為不依照該條規定加以處罰，則其他第三人就在不虞被
      處罰的情況下，任意地仿效被告，造成無人再敢以動產擔
      保交易的方式，融資給他人，如此一來，不但造成經濟秩
      序的破壞，也使得真正有需要以動產擔保交易方式取得融
      資的人，喪失融資的管道。
（四）科刑時應審酌一切情狀，刑法第57條定有明文。本案被告
      於繳納一期本息後就未再繳納其餘款項，其所造成損害，
      對債權人而言，本來就比較嚴重，在刑罰上也應該與其他
      繳納多期或事後與告訴人達成和解者，有所區別。原審審
      酌被告自第二期起即未繳納貸款，惡性重大及犯罪後迄未
      能與告訴人達成民事和解，對被害人造成之損害頗鉅等一
      切情狀，量處有期徒刑5 月，對照本罪最高刑期為有期徒
      刑3 年，再一併斟酌被告確實積欠其他債務，有多紙本院
      執行命令、支付命令、民事判決，上述量刑，應屬適當，
      被告上訴請求撤銷原判改判較輕之刑，為無理由，應予駁
      回。
據上所述，應依刑事訴訟法第455 之1 第1 項、第3 項、第368
條、第373 條，判決如主文。
本案經檢察官林映姿到庭執行職務。
中　　華　　民　　國　　94　　年　　6 　　月　　2 　　日
                  刑事第三庭  審判長法　官　劉 興 浪
                                    法  官  林 卉 聆
                                    法  官  蔡 志 宏
以上正本證明與原本無異。
本件不得上訴。
                                    書記官　楊 慧 萍
中　　華　　民　　國　　94　　年　　6 　　月　　2 　　日
